【裁判字號】    97,訴,842
【裁判日期】    971128
【裁判案由】    偽造文書等
【裁判全文】
臺灣基隆地方法院刑事判決               97年度訴字第842號
公  訴  人  臺灣基隆地方法院檢察署檢察官
被      告  庚○○
上列被告因偽造文書等案件，經檢察官提起公訴（96年度偵字第
5423號），本院判決如下：
    主  文
庚○○意圖為自己不法之所有，而侵占離本人所持有之物，處罰
金新臺幣仟元，如易服勞役，以新臺幣壹仟元折算壹日。又意
圖為自己不法之所有，而侵占離本人所持有之物，處罰金新臺幣
仟元，如易服勞役，以新臺幣壹仟元折算壹日。又變造國民身
分證，足以生損害於公眾及他人，累犯，處拘役肆拾日，如易科
罰金，以新臺幣壹仟元折算壹日，附表編號一所示之物，均沒收
之。又行使偽造私文書，足以生損害於他人，累犯，處有期徒刑
肆月，如易科罰金，以新臺幣壹仟元折算壹日，附表編號二至七
所示之物，均沒收之。又行使變造汽車駕駛執照，足以生損害於
公眾及他人，累犯，處拘役伍拾日，如易科罰金，以新臺幣壹仟
元折算壹日，附表編號八所示之物，沒收之。上開罰金部分應執
行罰金新臺幣伍仟元，如易服勞役，以新臺幣壹仟元折算壹日；
上開拘役部分應執行拘役捌拾日，如易科罰金，以新臺幣壹仟元
折算壹日，附表編號一、八所示之物，均沒收之。
    事  實
一、庚○○前因施用毒品案件，經臺灣板橋地方法院以90年度板
    簡字第1689號判決，判處有期徒刑3 月確定，於民國92年4
    月27日執行完畢。又因偽造文書案件，經同院以92年度板簡
    字第449 號判決，判處有期徒刑4 月確定。再因施用第二級
    毒品案件，經同院以92年度易緝字第46號判決，判處有期徒
    刑4 月確定。其因上開2 案件所處之刑，嗣經同院以92年度
    聲字第1894號裁定，合併應執行有期徒刑6 月確定，並於92
    年11月8 日執行完畢。詎其猶不知悔改，復為下列行為：
  (一)庚○○於96年6 、7 月間，在臺北縣中和市○○街，拾獲甲○○於上開期間內某日，在臺北縣板橋市○○路住處，遭真
    實姓名不詳之友人所竊，而脫離甲○○本人所持有之大眾電
    信PHSJ98行動電話1 支（大眾電信公司係將該行動電話所配
    置之0000000000門號直接燒錄在行動電話內，並未另提供SI
    M 卡，起訴書誤載庚○○同時拾獲上開門號SIM 卡，業經公
    訴檢察官更正刪除，見本院卷第63-64 頁），竟意圖為自己
    不法之所有，將之侵占入己。
  (二)庚○○於96年9 月中旬某日，在臺北縣板橋市○○路一帶，
    拾獲己○○於93年10月7 日至同年12月31日間，在臺北縣汐
    止市○○街住處附近，遭真實姓名不詳之人所竊，而脫離己○○本人所持有之汽車駕駛執照（職業聯結車）1 張，竟意
    圖為自己不法之所有，將之侵占入己，供己不法所用。
  (三)庚○○與辛○○係國中同學，96年6 月間，辛○○因案逃亡
    ，乃在臺北縣板橋市○○路附近，將國民身分證及全民健康
    保險卡影本各1 份交予庚○○，囑託庚○○將之交予辛○○
    之母親，詎庚○○為申辦行動電話供己使用，竟基於變造特
    種文書之犯意，於96年9 月底某日，在臺北縣板橋市○○街
    25巷2 弄8 之1 號住處，以將自己照片貼在辛○○國民身分
    證影本上再影印之方式，變造辛○○國民身分證影本2 張，
    足生損害於辛○○及戶政機關關於戶籍、國民身分管理之正
    確性。
  (四)庚○○因辦理辛○○之弟壬○○所有之機車過戶於己之事宜
    ，因而取得壬○○之國民身分證原本，詎庚○○為申辦行動
    電話供己使用，乃影印壬○○之國民身分證（壬○○國民身
    分證原本業返還壬○○母親），並基於行使變造特種文書、
    行使偽造私文書及意圖為自己不法所有之詐欺取財犯意，於
    96年10月11日，在其上址住所，以將壬○○國民身證影本上
    之統一編號剪下，黏貼在辛○○國民身分證影本上後，再加
    以影印之方式，及以將自己照片黏貼在辛○○健保卡影本上
    ，再加以影印之方式，接續變造辛○○國民身分證影本特種
    文書2 張及辛○○健保卡影本特種文書3 張，且未經辛○○
    同意，於同日冒辛○○之名義，填具遠傳行動電話/ 第三代
    行動電話服務申請書、行動電話號碼可攜服務申請書，並將
    上開偽造之辛○○國民身分證1 紙黏貼在行動電話/ 第三代
    行動電話服務申請書上，且在行動電話/ 第三代行動電話服
    務申請書內之申請者簽者欄及同意聲明之申請者簽名欄、在
    行動電話號碼可攜服務申請書之申請客戶簽章欄，偽造辛○○之簽名各1 枚（總計偽造辛○○之簽名3 枚，起訴書誤載
    為4 枚），而接續偽造上開行動電話/ 第三代行動電話服務
    申請書及行動電話號碼可攜服務申請書之私文書，並將之寄
    送至遠傳電信股份有限公司（下稱遠傳公司）之代理商晁丞
    實業有限公司設於臺中市某處之營業處所，而同時行使上開
    變造之辛○○國民身分證影本之特種文書、偽造之行動電話
    / 第三代行動電話服務申請書及行動電話號碼可攜服務申請
    書之私文書，向遠傳公司申辦「HCG 高用量3G大3 網333 雙
    倍加值190 型手機方案- 限24個月（限制型）」行動電話門
    號，足生損害於辛○○、壬○○、戶政機關對於戶籍管理之
    正確性、晁丞實業有限公司及遠傳公司稽核行動電話申請用
    戶之正確性，使晁丞實業有限公司承辦人員陷於錯誤，誤認
    辛○○本人有申請行動電話之意，因而交付遠傳公司「0000
    000000」行動電話SIM 卡1 張及行動電話1 支予庚○○。
  (五)庚○○因另案遭通緝，乃萌行使變造特種文書之犯意，於96
    年10月10日，在臺北縣板橋市○○街25巷2 弄8 之1 號住處
    ，以將上開拾得之己○○汽車駕駛執照上己○○照片撕去，
    再黏貼自己照片之方式，變造己○○汽車駕駛執照之特種文
    書1 張。嗣於96年10月19日中午12時許，庚○○騎乘機車搭
    載友人丁○○，在基隆市○○區○○路29號前，因形跡可疑
    ，基隆市警察局第三分局偵查隊員警丙○○及乙○○乃向前
    盤查，庚○○即向丙○○出示上開變造之己○○汽車駕駛執
    照而行使之，足生損害於己○○、監理機關對於汽車駕駛執
    照管理及警察機關關於執行職務對象之正確性。嗣因乙○○
    盤查丁○○時，丁○○拔腿往廟口方向逃逸，丙○○因認庚○○及丁○○可能涉及其他不法事端，乃將庚○○留在現場
    ，俟乙○○追得丁○○，並在丁○○攜帶之包包內查得注射
    針筒後，丙○○及乙○○乃將庚○○及丁○○帶回基隆市警
    察局第三分局偵查隊，因而查扣得上開庚○○侵占脫離甲○○本人持有之大眾電信PHSJ98行動電話1支（起訴書誤載扣
    得0000000000號SIM卡1張，業經公訴檢察官當庭更正刪除，
    見本院卷第63-64頁）、冒辛○○名義申辦之遠傳3G行動電
    話SIM卡1張（門號0000000000）、變造之辛○○國民身分證
    正面影本2張（該變造之辛○○國民身分證正面影本係黏貼
    庚○○之照片，本院將之順序編號為、）、變造之辛○○國民身分證正面影本1張（該變造之辛○○國民身分證正
    面影本統一編號欄係黏貼壬○○之「Ｚ000000000」統一編號
    ，本院將之編號8.）、變造之辛○○全民健康保險卡正面影
    本3張（該變造之辛○○全民健康保險卡正面影本係黏貼庚○○之照片，本院將之順序編號為1.至3.）、辛○○國民身
    分證正反面影本7張（正反面影本影印在同一張紙上之方式
    ，本院將順序編號為1.至7.）、辛○○國民身分證正面影本
    4 張（本院將之編號為8.至10.及編號12.）、辛○○國民身分
    證反面影本9張（本院將之順序編號為13.至）、辛○○全
    民健康保險卡正面影本14張（本院將之順序編號為4.至17.）
    、壬○○國民身分證正面影本4張（其中2張統一編號欄位遭
    剪下），並循線查獲上情。
二、案經基隆市警察局第三分局報告臺灣基隆地方法院檢察署檢
    察官偵查後起訴。
    理  由
壹、程序事項（關於證據能力）
    按被告以外之人於審判外之言詞或書面陳述，除法律有規定
    者外，不得作為證據，刑事訴訟法第159條第1項固有明文；
    惟按被告以外之人於審判外之陳述，雖不符同法第159 條之
    1 至第159 條之4 規定，而經當事人於審判程序同意作為證
    據，法院審酌該言詞陳述或書面陳述作成時之情況，認為適
    當者，亦得為證據。又當事人、代理人或辯護人於法院調查
    證據時，知有第159 條第1 項不得為證據之情形，而未於言
    詞辯論終結前聲明異議者，視為有前項之同意，同法第159
    條之5 亦定有明文。本案以下所引用之證據，檢察官及被告
    庚○○於本院審理時均未聲明異議，視為同意作為證據，經
    本院審酌該等證據之作成情況，核無違法取證或其他瑕疵，
    認均適於為本案認定事實之依據，依刑事訴訟法第159 條之
    5 規定，均有證據能力。
貳、實體事項
一、上開事實，業據被告庚○○於警詢、偵訊及本院審理時坦承
    在卷，且事實欄一(一)部分，並據證人即被害人甲○○於本院
    審理時結證在卷（見本院卷第63-65 頁），且有大眾電信PH
    SJ98行動電話1 支扣案可佐；事實欄一(二)(五)部分，並據證人
    即被害人己○○於警詢、偵訊及本院審理時結證明確（見偵
    卷第34頁、第45頁、本院卷第65-67 頁）、證人即查獲員警
    丙○○、乙○○於本院審理時（丙○○見本院卷第67-70 頁
    ；乙○○見本院卷第70-71 頁）證述在卷，且有被告變造之
    己○○名義汽車駕駛執照1 張扣案可憑；事實欄(三)部分，並
    據證人即被害人辛○○於偵訊時（見偵卷第35頁）、證人即
    被害人辛○○母親吳雪慧於警詢及偵訊時（見偵卷第34頁、
    第46-47 頁）證述在卷，並有扣案變造之辛○○國民身分證
    正面影本2 紙可佐（本院將之順序編號為、）；事實欄
    (四)部分，並據證人辛○○、壬○○於偵訊時（均見偵卷第35
    頁）、證人吳雪慧於警詢及偵訊時（見偵卷第34頁、第46-4
    7 頁），且有遠傳行動電話/ 第三代行動電話服務申請書、
    行動電話號碼可攜服務申請書影本各1 份（見偵卷第51-52
    頁）、扣案冒辛○○名義申辦之遠傳3G行動電話SIM 卡1 張
    （門號0000000000）、變造之辛○○國民身分證正面影本1
    張（該變造之辛○○國民身分證正面影本統一編號欄係黏貼
    壬○○之「Ｚ000000000」統一編號，本院將之編號8.）、變
    造之辛○○全民健康保險卡正面影本3 張（該變造之辛○○
    全民健康保險卡正面影本係黏貼庚○○之照片，本院將之順
    序編號為1.至3.）、辛○○國民身分證正反面影本7 張（未
    經變造或偽造，正反面影本影印在同一張紙上之方式，本院
    將順序編號為1.至7.）、辛○○國民身分證正面影本4 張（
    未經變造或偽造，本院將之編號為8.至10.及編號12.）、辛○○國民身分證反面影本9 張（未經變造或偽造，本院將之順
    序編號為13.至）、辛○○全民健康保險卡正面影本14張（
    未經變造或偽造，本院將之順序編號為4.至17.）、壬○○國
    民身分證正面影本4 張（未經變造或偽造，其中2 張統一編
    號欄位遭剪下）。綜上，被告之自白核與事實相符，可以採
    信。本案事證明確，被告之犯行均堪認定，應依法論科。
二、核被告如事實欄一(一)(二)所為，均係犯刑法第337 條之侵占離
    本人所持有之物罪。公訴意旨雖認被告係犯同條之侵占遺失
    物罪，惟證人即被害人甲○○於本院審理時、證人即被害人
    己○○於警詢、偵訊及本院審理時均證稱係因遭竊，始遺失
    行動電話、汽車駕駛執照等語，是上開行動電、汽車駕駛執
    照等物品，顯係違反證人甲○○、己○○之意願而脫離渠等
    之持有，並非遺失物，公訴意旨所指顯有誤會，應予更正。
    核被告如事實欄一(三)所為，係犯刑法第212條之變造特種文
    書罪。核被告如事實欄一(四)所為，係犯刑法第216條、第21
    2 條之行使變造特種文書罪（指將變造之辛○○國民身分證
    影本黏貼在遠傳行動電話/第三代行動電話服務申請書上，
    並持向遠傳公司申請行動電話門號）、第216條、第210條之
    行使偽造私文書罪（指偽造遠傳行動電話/第三代行動電話
    服務申請書及行動電話號碼可攜服務申請書等私文書後，持
    向遠傳公司申請行動電話門號）、第339條第1項之詐欺取財
    罪（指向遠傳公司詐得SIM卡1張及行動電話1支部分）。被
    告如事實欄一(四)所示，在其住處，先後變造辛○○之國民身
    分證及全民健康保險卡影本之行為及先後偽造遠傳行動電話
    / 第三代行動電話服務申請書及行動電話號碼可攜服務申請
    書之私文書之行為，均時間緊接，且侵害同一法益，均為接
    續犯，應僅各論以一個變造特種文書罪及偽造私文書罪。被
    告變造辛○○全民健康保險卡影本之犯行，雖未經檢察官起
    訴，然因被告此部分犯行與被告變造辛○○國民身分證影本
    之犯行間，有上開所認定之接續犯之實質上一罪關係（公訴
    檢察官業追加起訴被告此部分之犯行，見本院卷第34頁），
    本院依法自得予以審理。被告偽造署押之行為，係偽造私文
    書之部分行為，而偽造私文書之行為，復偽行使之高度行為
    所吸收，均不另論罪。又被告所犯行使變造特種文書、行使
    偽造私文書及詐欺取財罪間，因被告於同時地為上開行為，
    足認被告係基於1個犯罪決意，實行數個構成要件之行為，
    從而其上開所犯有其同一性，自得評價為一行為而論以想像
    競合犯，從一重之行使偽造私文書罪論處。又被告詐欺取財
    之犯行雖未經檢察官起訴，然因與其所犯行使偽造私文書罪
    間，有前述之想像競合犯之關係，而為起訴效力所及，本院
    依法自得併予審理。核被告如事實欄一(五)所為，係犯刑法第
    216條、第212條之行使變造特種文書罪。其變造特種文書之
    低度行為，為行使之高度行為所吸收，不另論罪。又被告前
    曾受如事實欄所示之有期徒刑執行完畢，有臺灣高等法院被
    告前案紀錄表在卷可憑，其於有期徒刑執行完畢後之5年內
    ，再犯變造特種文書罪（事實欄一(三)部分）、行使偽造私文
    書罪（事實欄一(四)部分）、行使變造特種文書罪部分（事實
    欄一(五)部分）等最重本刑為有期徒刑以上之罪，為累犯，均
    應依法加重其刑。又被告所犯2次侵占離本人所持有之物罪
    、變造特種文書罪、行使偽造私文書罪、行使變造特種文書
    罪間，犯意各別，行為不同，應予分論併罰。爰審酌被告之
    素行、犯罪動機、目的、手段、所生危害及犯後態度等一切
    情狀，分別量處如主文所示之刑，並諭知易科罰金及易服勞
    役之折算標準，暨定其應執行之刑及易科罰金及易服勞役之
    折算標準。
三、附表編號一所示之物，係被告因犯如事實欄一(三)所示變造特
    種文書罪所生之物，業據被告供明在卷，爰均依刑法第38條
    第1 項第3 款規定，在被告所犯該罪項下，宣告沒收之。附
    表編號二所示之物，係被告因犯如事實欄一(四)所示行使偽造
    私文書罪所得之物；附表編號三至四所示之物，係被告所有
    且為其因犯如事實欄一(四)所示罪名所生之物；附表編號五所
    示之物，則係被告所有預備供其所犯如事實欄一(四)所示罪名
    所用之物等情，亦據被告供述屬實，爰分依刑法第38條1 項
    第2 款、第3 款規定，在被告所犯如事實欄一(四)所示行使偽
    造私文書罪項下，宣告沒收之。又被告坦承附表編號六、七
    所示文書內辛○○之簽名均出於其之偽造，不問屬於被告與
    否，爰均依刑法第219 條規定，在被告所犯如事實欄一(四)所
    示行使偽造私文書罪項下，宣告沒收之。附表編號八所示之
    物，係被告因犯如事實欄一(五)所示行使變造特種文書罪所生
    之物，已據被告供明無訛，爰依刑法第38條第1 項第3 款規
    定，在被告所犯該項罪名下，宣告沒收之。
據上論斷，應依刑事訴訟法第299 條第1 項前段，刑法第216 條
、第210 條、第212 條、第337 條、第339 條第1 項、第55條、
第47條第1 項、第41條第1 項前段、第42條第3 項前段、第51條
第6 款、第7 款、第38條第1 項第2 款、第3 款、第219 條，刑
法施行法第1 條之1 ，判決如主文。
本案經檢察官戊○○到庭執行職務。
中    華    民    國    97    年    11    月    28    日
                  刑事第一庭審判長法  官  王福康
                                  法  官  王美婷
                                  法  官  劉桂金
以上正本證明與原本無異。
如不服本判決應於收受送達後10日內向本院提出上訴書狀，並應
敘述具體理由；其未敘述上訴理由者，應於上訴期間屆滿後20日
內向本院補提理由書 (均須按他造當事人之人數附繕本)「切勿
逕送上級法院」。
中    華    民    國    97    年    11    月    28    日
                                  書記官  鄧順生
附錄論罪法條：
刑法第216條
行使第 210 條至第 215 條之文書者，依偽造、變造文書或登載
不實事項或使登載不實事項之規定處斷。
刑法第210條
偽造、變造私文書，足以生損害於公眾或他人者，處5 年以下有
期徒刑。
刑法第212條
偽造、變造護照、旅券、免許證、特許證及關於品行、能力服務
或其他相類之證書、介紹書，足以生損害於公眾或他人者，處1
年以下有期徒刑、拘役或3 百元以下罰金。
刑法第337條
意圖為自己或第三人不法之所有，而侵占遺失物、漂流物或其他
離本人所持有之物者，處5 百元以下罰金。
刑法第339條第1項
意圖為自己或第三人不法之所有，以詐術使人將本人或第三人之
物交付者，處5 年以下有期徒刑、拘役或科或併科1 千元以下罰
金。
附表
一、扣案變造之辛○○國民身分證正面影本2 張（編號、）
    。
二、扣案之遠傳3G行動電話SIM 卡1 張（門號0000000000）。
三、扣案變造之辛○○國民身分證正面影本1 張（編號8.）。
四、扣案變造之辛○○全民健康保險卡正面影本3 張（編號1.至
    3.）。
五、扣案辛○○國民身分證正反面影本7 張（編號1.至7.）、辛○○國民身分證正面影本4 張（編號8.至10.及編號12.）、辛○○國民身分證反面影本9 張（編號13.至）、辛○○全民
    健康保險卡正面影本14張（編號4.至17.）、壬○○國民身分
    證正面影本4 張。
六、行動電話/ 第三代行動電話服務申請書內之申請者簽名欄及
    同意聲明之申請者簽名欄偽造之辛○○簽名各1 枚（見偵卷
    第51頁）。
七、行動電話號碼可攜服務申請書之申請客戶簽章欄內偽造之辛○○簽名1 枚（見偵卷第52頁）。
八、扣案變造之己○○汽車駕駛執照1張。


司法院資訊處製作；財團法人民間司法改革基金會備份。
